【裁判字號】    97,消債更,131
【裁判日期】    971212
【裁判案由】    聲請更生程序
【裁判全文】
臺灣苗栗地方法院民事裁定           97年度消債更字第131號
聲  請  人  甲○○
(即債務人)
                        號
代  理  人  徐豐益律師
上列當事人因消費者債務清理事件，聲請更生及保全處分，本院
裁定如下：
    主  文
更生及保全處分之聲請均駁回。
聲請費用由聲請人負擔。
    理  由
一、按債務人與金融機構協商成立者，不得聲請更生或清算，但
    因不可歸責於己之事由，致履行顯有重大困難者，不在此限
    ；本條例施行前，債務人依金融主管機關協調成立之中華民
    國銀行公會會員辦理消費金融案件無擔保債務協商機制與金
    融機構成立之協商，準用前項之規定，消費者債務清理條例
    第151 條第5 項、第6 項分別定有明文。又聲請更生或清算
    不合程式或不備其他要件者，法院應以裁定駁回之，但其情
    形可以補正者，法院應定期間先命補正，復為同條例第8 條
    所明定。
二、聲請意旨略以：聲請人因消費借貸、自用住宅借款、信用卡
    或現金卡契約，對金融機構負擔債務，且有不能清償債務之
    情事，前已依「中華民國銀行公會會員辦理消費金融案件無
    擔保債務協商機制」規定，向最大債權金融機構即日盛商業
    銀行股份有限公司請求協商債務清償方案，並達成每月還款
    新台幣（下同）35,939元之協議，而聲請人於民國95、96年
    之平均月薪為81,134元，扣除每月40,997元之必要支出費用
    後，尚有依約還款之能力，惟聲請人之工作係責任制，加班
    及超時工資係以績效獎金方式發放，而由於近2 年來經濟景
    氣不好、公司營運狀況不佳，加班機會相對減少，致聲請人
    收入銳減，97年2 ～6 月之平均月薪僅5 萬元左右，薪資所
    得顯不足清償與債權銀行間協商成立時所應還款之金額，故
    97年4 月僅清償18,000元，自97年5 月起，即未再依約清償
    ，應堪認定有不可歸責於聲請人之事由致履行顯有困難之情
    事，而聲請准予裁定更生等語。
三、查本件聲請人聲請更生前，業與債權銀行間就消費金融案件
    無擔保債務，達成一致性協商，是聲請人聲請更生，自須符
    合「因不可歸責於己之事由致履行顯有重大困難」之要件，
    方為適法。經查：
（一）依聲請人所提97年2 ～6 月之薪資通知單，其月薪與95、
      96年間之平均每月薪資所得相較，固有收入減少之情事，
      惟該收入減少之原因，是否確如聲請人所述，係由於經濟
      景氣不好、公司營運狀況欠佳、加班機會減少等因素所造
      成，抑或由於聲請人個人意願或生活因素而自行降低加班
      時數所致，則未見聲請人舉證以實其說，其上開所陳是否
      屬實，並非全然無疑，經本院於97年10月20日以苗院燉民
      未字第27941 號函命聲請人於文到7 日內提出其所任職之
      中磊電子股份有限公司出具「何以未能再繼續加班領取加
      班費致實質收入或薪資減少之相關證明文件」，惟聲請人
      於嗣後所提出之補正狀中，仍未提出其任職公司所出具關
      於上開原因之相關證明文件，且經本院依職權向該公司函
      詢前揭事項，亦未獲函覆；是聲請人就其薪資減少之事實
      ，是否確有不可歸責自己之原因乙節，既未能舉證加以陳
      明，尚難逕認其此部分主張為真實。
（二）次查，縱認聲請人關於前開時期薪資減少之原因，確非出
      於可歸責於自己之事由所導致，惟依聲請人所提出其設於
      中國信託商業銀行新竹分行帳戶之薪資轉帳資料，其於97
      年1 ～5 月，平均月收入約78,400元【計算式：184,364(
      1 月)＋51,458(2 月)＋51,458 (3月)＋55,322 (4月)＋
      49,399(5月)＝392,001，392,001 ÷5 ≒78,400( 元以下
      四捨五入)】 （97年1 月30日存入之款項184,364 元係記
      載為「薪資入」，應予計入聲請人97年之薪資收入範圍）
      ，即便扣除聲請人所主張之每月必要支出費用40,997元，
      尚餘37,403元【計算式：78,400－40,997＝37,403】，並
      非不能依約償還協商方案所定之35,939元，故依聲請人97
      年5 月毀諾時之經濟狀況觀之，繼續履行原協商方案，並
      無重大困難，尚難認為其無法履行協商條件有何不可歸責
      於自己之事由存在，是聲請人此部分之主張，亦非足採。
四、據上所述，聲請人就其薪資減少之確實原因，是否出於不可
    歸責自己之事由，經本院裁定命其補正之後，仍未能舉證加
    以證明，且其於97年1 至5 月間平均薪資減少後之收入數額
    ，並非全然無法履行協商條件，其向本院更請更生，顯與消
    費者債務清理條例第151 條之規定不符，自應駁回其更生之
    聲請。又聲請人更生之聲請既經駁回，其保全處分之請求，
    即失所附麗，應併予駁回之，爰依前揭法條，裁定如主文。
中    華    民    國    97    年    12    月    12    日
                  民事庭  法  官  邱光吾
上為正本係照原本作成
如不服本裁定，應於裁定送達後10日內，以書狀向本院提出抗告
，並繳納抗告費新臺幣1,000元
中    華    民    國    97    年    12    月    12    日
                          書記官  林美黛


司法院資訊處製作；財團法人民間司法改革基金會備份。
